【裁判字號】    97,建簡上,13
【裁判日期】    980311
【裁判案由】    給付工程款
【裁判全文】
臺灣臺北地方法院民事判決            97年度建簡上字第13號
上  訴  人  乙○○
被上訴人    甲○○
訴訟代理人  丙○○
上列當事人間給付工程款事件，上訴人對於中華民國97年7月4日
臺灣臺北地方法院臺北簡易庭96年度北建簡字第15號第一審判決
提起上訴，本院於中華民國98年2月18日言詞辯論終結，判決如
下：
    主  文
原判決關於駁回上訴人後開第二項之訴部分及訴訟費用之裁判均
廢棄。
被上訴人應給付上訴人新臺幣貳萬貳仟佰捌拾元，及自民國九
十六年二月六日起至清償日止，按年息百分之五計算之利息。
其餘上訴駁回。
第一、二審訴訟費用除確定部分外，由上訴人負擔十之一，餘由
被上訴人負擔。
    事實及理由
一、上訴人起訴主張：
  (一)被上訴人於民國95年11月間，與上訴人簽訂承攬契約，委由
    上訴人施作被上訴人坐落於臺北市○○路326巷27號6樓之房
    屋裝潢工程（下稱系爭工程），兩造就本件承攬報酬金額，
    上訴人同意被上訴人如期給付承攬報酬時即減價為新臺幣（
    下同）185萬5,313元，詎上訴人依約於96年2月3日完成工作
    後，被上訴人並於96年2月5日遷入，其竟以報價太高，品質
    不盡滿意為由，藉口拒絕給付工程尾款24萬8,000元，從而
    ，上訴人同意減少尾款的理由即不生效力，應回復尾款金額
    為30萬0,728元，是被上訴人應給付上訴人尾款30萬0,728元
    。
  (二)至於被上訴人主張客餐廳及臥室石英磚完成不平整五處高低
    差，然系爭房屋28坪僅五處有高低差，且高低差僅1.5~0.3m
    m ，未影響美觀或生活機能，而工程慣例亦容許誤差值，況
    上訴人就此部分業已自動減損3萬元，被上訴人鑑定時仍以
    相同理由要求重複減損工程款，並無理由；浴廁業已實際施
    作彈性防水層；浴廁（2）有嚴重異味部分，鑑於系爭建物
    公共管線屬原始結構，不宜隨意將管道間開口封閉，而改採
    將通風系統與浴廁（1）抽風館相連接並做雙導館，經抽風
    機強制送風排出浴廁（1）外牆之方式加以改善；浴廁淋浴
    柱設備漏水及水量不足及浴廁及後陽台地坪排水不良，均由
    被上訴人提供材料，淋浴設備部分甚且由上訴人按其指示加
    以安裝，並經被上訴人現場監工驗收，驗收當時既未加以反
    應工程有瑕疵，是上訴人承作工程應無瑕疵，依民法第496
    條規定，定作人應自行負擔責任；廚房流理台工程，上訴人
    僅介紹廠商予被上訴人，被上訴人自行監工、完工驗收並向
    廠商付清款項，與上訴人無涉，不得將此項工程款自上訴人
    應收取之工程款項中扣除；而門片計價並不包含第31項衣櫃
    門及第33項主浴造型牆及門框部分，天花板工程因前陽台天
    花板1.61坪及主臥室窗台天花板0.25瓶施作窗簾盒，故僅計
    算10.5坪（客餐廳7坪、主臥室3.5坪），均無重複計價問題
    ，綜上，本件並無被上訴人主張之瑕疵問題云云。
二、被上訴人則以：上訴人施工品質不佳，未依債之本旨施作，
    伊履告知上訴人本件瑕疵，並通知修繕，且委任律師寄發存
    證信函，惟迄未獲置理，嗣伊遷入後始發現工作物有如下8
    項問題：(一)客廳餐廳及臥室拋光石英磚完成面有60處不平
    整、(二)浴廁未施作彈性防水層、(三)浴廁有嚴重異味、(
    四)浴廁淋浴設備漏水及水量不足、(五)浴廁及後陽臺地坪
    排水不良、(六)主臥室衣櫃及門片重複計算、(七)廚房流理
    臺面板瑕疵，被上訴人僅代上訴人抽空驗收並付費，非自身
    另與廠商另訂立工程契約、(八)窗簾盒與天花板重複計價乙
    節，亦經原審法院指定之土木技師公會鑑定在案，又上訴人
    承作系爭房屋裝潢工程，所有裝潢材料均透過上訴人代為訂
    購，被上訴人無法自行與廠商接洽，材料金額則列入估價單
    內，上訴人更另收取安裝費且再加計8％之監管費，綜上，
    系爭工程確實具有瑕疵，被上訴人依法得請求減少報酬，是
    上訴人請求被上訴人如數給付上揭承攬報酬，並無理由。末
    系爭工程承攬報酬係因變更設計後方減價為1,855,313元，
    非如上訴人所主張係以如期履行為條件，而減價68,000元
    等語，資為抗辯。
三、本件原審為上訴人一部勝訴，一部敗訴之判決，判命被上訴
    人應給付上訴人11萬2,650元，及自民國96年2月6日起至清
    償日止，按年息5％計算之利息，並駁回上訴人其餘之訴，
    同時就上訴人勝訴部分依職權宣告假執行，及被上訴人如以
    11萬2,650元預供擔保後，得免為假執行。上訴人不服提起
    上訴，上訴聲明為：(一)原判決不利於上訴人部分廢棄。(二)被
    上訴人應再給付上訴人18萬8,078元，及自96年2月6日起至
    清償日止，按年息5％計算之利息。被上訴人則聲明：上訴
    駁回。
四、查上訴人於95年11月間與被上訴人簽訂承攬契約，委由上訴
    人施作系爭工程，系爭承攬報酬嗣經減價為185萬5,313元，
    被上訴人已給付工程款1,606,500元等情，為兩造所不爭執
    ，自堪信為真實。
五、上訴人主張其為被上訴人施作工程業已完工並無瑕疵，且經
    被上訴人完工驗收等情，為被上訴人否認，並以前揭情詞置
    辯，是兩造爭點厥為爭點為：(一)本件工程尾款數額為何？(二)
    系爭工程是否具有瑕疵？(三)如是，被上訴人得請求減少報酬
    數額為何？茲分述如下：
  (一)本件工程尾款數額為何？
    被上訴人抗辯系爭工程承攬報酬經兩造合意為1,855,313元
    ，扣除伊已付之報酬，工程尾款應為248,000元等語，上訴
    人雖不否認兩造原合意之工程承攬報酬為1,855,313元，惟
    主張上開金額係以被上訴人如期給付承攬報酬為前提，嗣因
    被上訴人並未如其給付報酬，其原先同意減價68,000元之理
    由自不存在，故工程尾款應恢復為300,728元云云。查上訴
    人起訴時原主張本件承攬報酬金額兩造約定為1,855,313元
    ，扣除被上訴人已付之金額，被上訴人尚欠工程尾款報酬24
    8,000元等情，業經其提出與其所述相符之工程報價單、存
    證信函、匯款記錄等件為證，且為被上訴人所不爭執，堪信
    為實在，足認兩造約定本件承攬報酬為1,855,313元無訛，
    復扣除被上訴人已付之金額，本件工程尾款報酬應為248,00
    0元，雖上訴人於起訴後變更前開主張，改稱本件承攬報酬
    金額，係以被上訴人如期履行始為1,855,313元云云，為被
    上訴人所否認，上訴人就此亦未能舉證以實其說，是堪認上
    訴人原起訴主張本件承攬報酬為1,855,313元、工程尾款為
    248,000元等情，方為實在，其嗣後之變更主張，尚難採信
    。
  (二)系爭工程是否具有瑕疵？
  1.按工作有瑕疵者，定作人得定相當期限，請求承攬人修補之
    。承攬人不於前項期限內修補者，定作人得自行修補，並得
    向承攬人請求償還修補必要之費用。如修補所需費用過鉅者
    ，承攬人得拒絕修補，前項規定，不適用之。又承攬人不於
    前條第1項所定期限內修補瑕疵，或依前條第3項之規定拒絕
    修補或其瑕疵不能修補者，定作人得解除契約或請求減少報
    酬。但瑕疵非重要，或所承攬之工作為建築物或其他土地上
    之工作物者，定作人不得解除契約。民法第493條、494條分
    別定有明文。
  2.被告抗辯系爭工程具有瑕疵乙節，業經其提出工作物照片在
    卷可稽，並經原審法院到場勘驗後制有勘驗筆錄附卷足參，
    且經臺北市土木技師公會鑑定後出具臺北市土木技師公會97
    年3月3日北土技字第9730296號鑑定報告書為憑，參諸上開
    鑑定報告所載意旨略以：客廳餐廳及臥室拋光石英磚完成
    面確為不平整，應減少報酬19,000元。浴廁防水層部分，
    應減少報酬16,000元。浴廁因管道間未封閉，致內有嚴重
    異味進入室內，應減少報酬5,000元。浴廁淋浴設備時上
    方確有漏水現象，為淋浴設備管線破裂或接頭鬆脫，且因浴
    廁冷熱水管設計管徑不足或管內阻塞、水壓不足，造成出水
    量不足，應減少報酬10,000元。浴廁及後陽臺地坪因原告
    洩水坡度不足，導致排水不良，應減少報酬36,000元。主
    臥室衣櫃及門片重複計算，應減收7,000元。廚房流理臺
    面板品質拙劣，不具備廚房流理臺面板應有功能，應減收
    31, 950元報酬。窗簾盒與天花板重複計價，應減收
    10,400元（見鑑定報告書九鑑定結果欄所載）。從而，堪認
    系爭工程確有被上訴人抗辯之上開工程瑕疵存在。
  3.至於上訴人雖謂上開鑑定報告顯有偏頗之虞，並提出反駁意
    見，經原審法院再委請鑑定單位補充說明，復經該單位於97
    年5月9日以北土技字第9730739號函覆本院補充說明仍維持
    原鑑定意見，衡以臺北市土木技師公會對系爭工程之鑑定事
    項具有專業完整之資歷，所出具之上開鑑定報告亦係由專業
    技師親赴現場並本於相關工程規範為認定，難認有何偏頗之
    虞，且上訴人亦未能舉證證明以實其說，是上訴人所稱系爭
    工程無瑕疵云云，尚難採信。
  4.又上訴人雖主張系爭工程中外包工程為被上訴人自行採購監
    工，其僅為介紹人，該外包工程並非其承攬範圍云云，為被
    上訴人否認，並抗辯伊並無自行監工，該工程亦為上訴人所
    負責聯繫等語，查系爭工程項目包括該外包工程，且該外包
    工程價額亦包含於系爭工程總價額中，為兩造所不爭執，並
    有系爭工程估價單在卷可稽，又查上訴人亦自認該外包工程
    廠商所載聯絡人之電話、地址為其所有，且其又未能舉證證
    明該外包工程非其承攬範圍，是堪認被上訴人抗辯外包工程
    亦為上訴人承攬範圍等語，應屬實在，上訴人上開所辯，要
    難採信。
  (三)被上訴人得請求減少報酬數額為何？
    參諸上開鑑定報告雖載系爭工程裝潢瑕疵所減損之價值為
    135,350元，而建議自工程費中減收乙節，然查系爭工程中
    之客廳餐廳及臥室拋光石英磚完成面不平整部分，業經兩造
    合意由上訴人補償30,000元並已於第一階段工程款扣除；系
    爭工程中之木做窗簾盒工程費為7,020元等情，均有該估價
    單在卷可稽（見原審卷第6、9頁），原鑑定報告鑑定意見未
    斟酌上情而建議拋光石英磚完成面不平整部分，應減少報酬
    19,000元；應減收木做窗簾盒工程費10,400元等情，原審未
    予認定，於法尚有未合，是本院斟酌上情認系爭工程有關石
    英磚完成面不平整部分既經兩造合意於工程費中先行扣除
    30,000元，且該數額亦高於鑑定報告中所認減少報酬之數額
    ，自不得再就此部分重複扣除報酬，又木做窗簾盒工程費既
    為7,020元，則此部分扣除之金額應以7,020為當，綜此，系
    爭工程裝潢瑕疵所減損之價值應為112,970元（計算式：
    16, 000+5,000+10, 000+36,000+7,000+31,950+7,020＝
    112, 970），揆諸前揭法律規定，被上訴人於此範圍內自得
    請求減少報酬。
六、綜上所述，上訴人本於承攬法律關係，訴請被上訴人給付
    135,030 元（計算式：248,000－112,970＝135,030），及
    自96年2月6日起至清償日止，按年息5％計算之利息，為有
    理由，應予准許，逾此部分，為無理由，應予駁回。原審僅
    命被上訴人給付112,650元，及自96年2月6日起至清償日止
    ，按年息5％計算之利息，而駁回上訴人其餘之訴，尚有未
    洽，上訴意旨就此部分求予廢棄改判，為有理由，爰由本院
    予以廢棄改判如主文第二項所示。至上訴人之請求不應准許
    部分，原判決為上訴人敗訴之判決，經核於法並無不合，上
    訴意旨求予廢棄改判，為無理由，應駁回其上訴。
七、本件事證已臻明確，兩造其餘主張、陳述及所提證據，經審
    酌與本院前揭判斷不生影響，毋庸再予審酌，併此敘明。
八、據上論結，本件上訴為一部有理由，一部無理由，依民事訴
    訟法第436條之1第3項、第450條、第449條第1項、第79條但
    書，判決如主文。
中    華    民    國    98    年    3     月    11    日
                 民事第二庭    審判長法  官  朱漢寶
                                     法  官  陳秀貞
                                     法  官  陳雯珊
以上正本係照原本作成。
本判決不得上訴。
中    華    民    國    98    年    3     月    11    日
                                     書記官  陳彥樺


司法院資訊處製作；財團法人民間司法改革基金會備份。
